【裁判字號】    97,訴,972
【裁判日期】    970918
【裁判案由】    營業稅
【裁判全文】
臺北高等行政法院判決
                                   97年度訴字第00972號
                              .
原      告  正隆股份有限公司
代  表  人  甲○○（董事長）
訴訟代理人  陳建勳律師（兼送達代收人）
            周建才律師
被      告  財政部臺灣省北區國稅局
代  表  人  陳文宗（局長）
訴訟代理人  乙○○（兼送達代表人）
上列當事人間因營業稅事件，原告不服財政部中華民國97年2 月
22日台財訴字第09600555620 號訴願決定（案號：第00000000號
），提起行政訴訟，本院判決如下：
    主  文
原告之訴駁回。
訴訟費用由原告負擔。
    事  實
一、事實概要：本件原告於民國91年至92年間進貨，未依規定取
    得合法憑證，而取具非實際交易對象有限責任臺灣省第二資
    源回收物運銷合作社（下稱二資社）開立之統一發票（下稱
    系爭統一發票），銷售額合計新臺幣（下同）145,613,871
    元，營業稅額7,280,738 元，作為進項憑證申報扣抵銷項稅
    額，經臺灣高等法院檢察署查緝黑金行動中心（下稱查黑中
    心）及財政部臺灣省中區國稅局查獲，通報被告所屬臺北縣
    分局審理結果，核定補徵營業稅額7,280,738 元。原告不服
    ，申請復查，經被告以96年11月2 日北區國稅法一字第0960
    009326號復查決定書（下稱原處分）駁回，原告猶有未服，
    提起訴願遭決定駁回，遂提起本件行政訴訟。
二、兩造聲明：
（一）原告聲明：
  １、訴願決定及原處分均撤銷。
  ２、訴訟費用由被告負擔。
（二）被告聲明：
  １、駁回原告之訴。
  ２、訴訟費用由原告負擔。
三、兩造之爭點：
（一）原告主張之理由：
  １、原告購入廢棄紙張之交易對象實係社員辦理廢棄物共同運
      銷之二資社，取具二資社所開立之統一發票並申報營業稅
      額作為進項憑證扣抵銷項稅額，於法並無不符：
 （1）財政部為解決一般民眾及拾荒者難以開立銷貨憑證，及再
      生工廠無法取得進項憑證之問題，乃核釋同意透過由拾荒
      者充當社員組成廢合社或二資社，為社員辦理廢棄物共同
      運銷，並代表社員開立銷貨憑證予再生工廠，以申報營業
      成本及扣銷項稅額，廢合社或二資社自再生工廠取得之價
      金，則扣除5%營業稅、管理費與適當報酬後，將餘款依社
      員交貨比例，直接發給社員，並依一時貿易所得，課徵社
      員之個人綜合所得稅。而原告之造紙原料部分來源係透過
      廢紙之回收再利用，故需向國內資源回收廠商、一般民眾
      及拾荒者收購大量之廢紙，原告即是在此情況下接續與為
      社員辦理廢棄物共同運銷之二資社有所接觸。
 （2）二資社固為社員辦理廢棄物共同運銷，惟實際交送廢紙者
      ，當然不可能為二資社此一組織體本身，而是由二資社認
      可之自然人對外以二資社名義處理相關事務。原告於收購
      本件廢紙時，即由訴外人林木全擔任二資社之事務執行者
      ，在交易期間，除與持有二資社大、小印章、法定專用統
      一發票章、營利事業登記證及活期存款存摺封面，外觀上
      足認有權為二資社處理共同運銷事務之林木全，相應辦理
      交送廢紙之相關事務外，並取具由林木全轉交二資社開立
      之統一發票、驗證作帳，且將貨款逕匯入二資社所屬帳戶
      ，由二資社扣除5%營業稅、管理費與適當報酬後，將餘款
      依交貨比例，直接發給參與共同運銷者。依此交易過程即
      知，原告實際之交易對象確為二資社，被告、查黑中心及
      財政部臺灣省中區國稅局不察此節，逕認二資社並非原告
      實際交易對象，恐有誤解。
  ２、被告以林木全並非二資社社員，依法不得使用及交付二資
      社統一發票，原告進貨應取得林木全經營之東興資源回收
      行所開立之統一發票，其應注意而未注意，取得非實際交
      易對象二資社所開立之統一發票，於法即有不合，惟：
 （1）被告固以林木全非二資社社員，依法不得使用、交付二資
      社統一發票云云，惟「社員」、與「對外以二資社名義為
      二資社處理共同運銷事務之自然人」，在法律意義上本不
      相同。對外以二資社名義為二資社處理共同運銷事務之自
      然人，是否必須具備二資社社員身分，法律上誠屬可疑。
      而在法無明文禁止之情形下，何以非社員不得為二資社處
      理共同運銷事務，被告並未詳予勾稽，即非妥適。
 （2）且林木全於本件交易既已出示所持有二資社大、小章及法
      定專用統一發票章，並檢附該社之營利事業登記證及活期
      存款存摺封面供核、交付二資社統一發票供驗證作帳，而
      原告亦將交易金額匯入二資社戶頭等節，按一般交易習慣
      ，均明確顯示交易之對象為二資社無誤。況二資社或其負
      責人在多年與原告交易期間中，均未對原告或第三人主張
      林木全並無為二資社處理共同運銷事務之權限，衡情原告
      已盡注意之能事。是原處分指摘原告應注意而未注意林木
      全實際經營東興資源回收行等節，即無所據。
 （3）又林木全是否曾經或現擔任任何事業之負責人，原告實無
      法全然查悉，況林木全已依前揭方式表示有為二資社處理
      共同運銷事務之權限，並與原告為本件交易，且二資社又
      確為實際從事資源回收業，倘原告又需依被告之要求，應
      知悉二資社此一組織體所委派接洽之林木全本身實際經營
      之行業別，及其是否具備二資社社員身分，當屬過分課處
      原告之徵信調查責任，除與社會交易現狀不符外，更不當
      加重原告抑或其他營業人交易成本與經營時效，致使社會
      成本提升，此當非租稅法律立法之目的。
 （4）是被告主張原告有應注意而未注意取得非實際交易對象之
      二資社發票等節，即非事實。
  ３、縱林木全並非二資社社員，伊是為二資社處理共同運銷事
      務，抑或代表東興資源回收社與原告交易仍屬不明者，惟
      其持有二資社大、小印章、法定專用統一發票章、營利事
      業登記證、活期存款存摺及營利事業統一發票等文件，向
      原告銷售廢紙，可知其與二資社間應有成立表見代理關係
      ，而得認係代理二資社與原告交易：
 （1）按「由自己之行為表示以代理權授與他人，或知他人表示
      為其代理人而不為反對之表示者，對於第三人應負授權人
      之責任。」民法第169 條定有明文。而「公司許他人以其
      支店名義營業者，他人所開設之店，固不因此而成為公司
      之支店，惟其許他人使用自己支店名義與第三人為法律行
      為，即係民法第一百六十九條所謂，表示以代理權授與他
      人之行為，如無同條但書情形，對於第三人自應負授權人
      之責任。」最高法院28年度上字第1573號判例可資參照。
 （2）二資社（總經理吳招治）係在林木全允諾給付二資社依銷
      貨發票應納之5%營業稅額、0.2%手續費及0.6%之人頭社員
      費後，始交付二資社名義之「營利事業登記證」、「大、
      小章」、「統一發票章」及「存摺」予林木全，持以對外
      以二資社名義與包括原告在內之再生工廠交易等情，既為
      原處分及訴願決定所認定之事實，則參以首揭判例意旨，
      縱認林木全並不因此而成為二資社之社員，惟其許林木全
      使用二資社（社員）名義與包括原告在內之第三人為法律
      行為（含本件買賣交易），即係民法第169 條所謂表示以
      代理權授與他人之行為，如無同條但書情形，對於第三人
      （在本件即原告）自應負授權人之責任。
 （3）而林木全為取得二資社交付二資社名義之營利事業登記證
      、大、小章、統一發票章、存摺，俾便使用二資社（社員
      ）名義對外與第三人為法律行為，除給付二資社按銷貨發
      票應納之5%營業稅額及0.2%手續費外，並給付0.6%之人員
      社員費予二資社（總經理吳招治）。吳招治時任二資社總
      經理，外觀上足認有代表二資社之權能，且不論其自林木
      全處受取5%營業稅、0.2%手續費及0.6%人頭社員費是否曾
      轉交予二資社，惟其外觀上交付二資社名義之營利事業登
      記證、大、小章、統一發票章及存摺予林木全，允許林木
      全使用二資社（社員）名義與第三人為法律行為，客觀上
      已足認有授與代理權之事實，原處分及訴願決定顯悖乎上
      開最高法院28年度上字第1573號判例意旨及民法第169 條
      規定。
 （4）況「表見代理事實之有無，應就各項事實綜合以觀，非得
      割裂判斷…又因借牌行為涉及不法，不論上訴人（出借牌
      照者）或覃克明（借牌者）皆不可能對外張揚，故由外觀
      顯示，龍岡工程係由上訴人得標施作…足令包括被上訴人
      在內之第三人相信覃克明…確有代理上訴人處理之權限。
      依民法第一百六十九條表見代理之規定，系爭不鏽鋼工程
      縱非上訴人所定作，上訴人亦應負授權人之責任。」最高
      法院有91年度台上字第2253號判決可資參照。而借牌之不
      法行為非外人所得知悉，既有民法第169 條表見代理之適
      用，則於二資社允許林木全以提供人頭社員方式，獲致二
      資社總經理吳招治於外觀上交付二資社名義之營利事業登
      記證、大、小章、統一發票章及存摺，憑以對外使用二資
      社（社員）名義與第三人交易，在客觀上更足認二資社須
      依民法第169 條規定負授權人之責任，是原處分與訴願決
      定適用民法第169 條規定明顯錯誤且與證據法則有違。
（二）被告主張之理由：
  １、按「營業人左列進項稅額，不得扣抵銷項稅額：一、購進
      之貨物或勞務未依規定取得並保存第三十三條所列之憑證
      者。」「（第一項）對外營業事項之發生，營利事業應於
      發生時自他人取得原始憑證，如進貨發票…（第二項）前
      項所稱營業事項包括營利事業之貨物、資產、勞務等交易
      事項。」分別為加值型及非加值型營業稅法（下稱營業稅
      法）第19條第1 項第1 款，及稅捐稽徵機關管理營利事業
      會計帳簿憑證辦法第21條第1 項前段、第2 項所明定。次
      按「取得虛設行號以外其他非實際交易對象開立之憑證申
      報扣抵案件…2.有進貨事實者：（1 ）進貨部分，因未取
      得實際銷貨人出具之憑證，應依稅捐稽徵法第四十四條規
      定處以行為罰。（2 ）至進貨人取得銷貨人以外之營業人
      所開立之發票申報扣抵，如查明開立發票之營業人已依法
      申報繳納該應納之營業稅額者，則尚無逃漏，除依前項規
      定處以行為罰外，依營業稅法第十九條第一項第一款規定
      ，應就其取得不得扣抵憑證扣抵銷項稅額部分，追補稅款
      。」「『營業人取得廢棄物運銷合作社開立之統一發票涉
      嫌違章案件查核及執行相關事宜』會議紀錄之結論（一）
      『如查明營業人確有向台灣省廢棄物運銷合作社之社員購
      進廢棄物，並向該合作社支付貨款，其取得該合作社開立
      金額相符之統一發票作為進項憑證申報扣抵銷項稅額，於
      法尚無不合，應免依稅捐稽徵法第四十四條及營業稅法第
      十九條或第五十一條第五款規定補稅處罰。』上開情形，
      如營業人係支付貨款與該合作社未具營利事業負責人身分
      之司庫，亦有適用。」為財政部83年7 月9 日台財稅字第
      831601371 號函及87年7 月14日台財稅字第871953090 號
      函所明釋。
  ２、原告於91年至92年間進貨，取具非實際交易對象二資社開
      立之統一發票銷售額合計145,613,871 元，營業稅額7,28
      0,738 元，作為進項憑證申報扣抵銷項稅額，經查黑中心
      及財政部臺灣省中區國稅局查獲，有通報函、查核報告、
      案情節略、談話筆錄及原告與二資社交易明細表等資料影
      本可稽，違反前揭規定，被告所屬臺北縣分局核定補徵營
      業稅額7,280,738 元。
  ３、林木全係實際從事資源回收業者，依二資社章程第2 條規
      定：「本社以配合政府、民間垃圾減量、資源回收、廢棄
      物資源化之政策，辦理社員資源回收物共同運銷，以改進
      運銷技術，增進社員收益。」係以經營社員共同運銷為主
      要業務，林木全非二資社社員，並無共同運銷之適用，依
      法不得使用及交付二資社統一發票，其於系爭交易期間銷
      售廢紙予原告，開立二資社統一發票，經查黑中心及財政
      部臺灣省中區國稅局查獲，並由臺灣板橋地方法院檢察署
      檢察官93年度偵字第19508 號起訴書以違反稅捐稽徵法起
      訴在案。而原告於系爭交易期間進貨，取得二資社開立統
      一發票銷售額合計145,613,871 元，並持以申報進項稅額
      ，為其所不爭，且依林木全談話記錄所載，其於80年設立
      東興資源回收行從事廢紙回收，於89年間吳招治向其表示
      只要繳交5%營業稅、0.2%手續費等共5.8%費用，即可使用
      二資社統一發票，事實上廢紙回收皆為其1 人作業，其交
      予原告之廢紙，皆由其本人將回收廢紙運送到該廠過磅後
      交貨，原告每半月彙整匯款至二資社開設給其本人使用之
      彰化銀行復興路分行帳戶，存摺及印章由其保管使用，其
      於設立東興資源回收行時，即僅銷售廢紙予原告，後來使
      用二資社統一發票也僅銷售予原告。而原告於系爭交易期
      間與林木全進行廢紙交易，部分取得東興資源回收行，部
      分取得二資社開立之統一發票，該等廢紙供應商東興資源
      回收行負責人林木全，並非二資社社員，依法自不得使用
      及交付二資社統一發票，原告又無法提示其與二資社訂立
      之供貨合約書，及林木全取有二資社授權書等資料以實其
      說，尚無法證明其主張為真實。是原告進貨應取得林木全
      經營之東興資源回收行所開立之統一發票，其應注意而未
      注意，取得非實際交易對象二資社所開立之統一發票，依
      首揭規定，應予補稅，其主張核不足採。
    理  由
一、原告起訴主張：(1)原告係向林木全辦理收購廢紙事宜，林木
    全出示其所持有二資社大、小章及法定專用統一發票章、檢
    附該社之營利事業登記證及活期存款存摺封面供核，並交付
    二資社統一發票供驗證作帳，而原告亦將交易金額匯入二資
    社戶頭，按一般交易習慣，原告之交易對象顯為二資社。(2)
    而二資社或其負責人於交易期間，均未對原告主張林木全無
    為該社處理共同運銷事務之權限，又縱林木全非二資社社員
    ，惟法律並無明文禁止非社員不得為二資社處理共同運銷事
    務，且林木全是否曾經或現擔任任何事業之負責人，或是否
    為二資社社員，原告實無法全然查悉，原告已盡注意之能事
    ，是原處分指摘原告應注意而未注意林木全實際經營東興資
    源回收行等節，即無所據。(3)又二資社總經理吳招治係在林
    木全允諾給付二資社依銷貨發票應納之5%營業稅額、0.2%手
    續費及0.6%之人頭社員費後，始交付二資社名義之營利事業
    登記證、大、小章、統一發票章及存摺予林木全，持以對外
    以二資社名義與原告交易，客觀上足認有授與代理權之事實
    ，且吳招治時任二資社總經理，外觀上足認其有代表二資社
    之權能，是其許林木全使用二資社（社員）名義與原告交易
    ，即係民法第169 條所謂表示以代理權授與他人之行為，二
    資社對於原告自應負授權人之責任，是原處分顯悖於最高法
    院28年度上字第1573號判例意旨及民法第169 條規定，應予
    撤銷，為此，提起本件行政訴訟，求為判決如訴之聲明所示
    云云。
二、被告則以：原告於91年至92年間進貨，取具非實際交易對象
    二資社開立之統一發票銷售額合計145,613,871 元，營業稅
    額7,280,738 元，作為進項憑證申報扣抵銷項稅額，被告所
    屬臺北縣分局核定補徵營業稅額7,280,738 元，並無違誤。
    而依林木全談話記錄可知其於80年設立東興資源回收行從事
    廢紙回收，於89年間二資社總經理吳招治向其表示只要繳交
    5%營業稅及0.2%手續費等費用，即可使用二資社統一發票，
    且其交予原告之廢紙，皆由其本人將回收廢紙運送到該廠過
    磅後交貨，原告每半月彙整匯款至二資社開設給其本人使用
    之彰化銀行復興路分行帳戶，存摺及印章由其保管使用，而
    其於設立東興資源回收行時即僅銷售廢紙予原告，後來使用
    二資社統一發票也僅銷售予原告，惟因林木全並非二資社社
    員，依法不得使用及交付二資社統一發票，而原告又無法提
    示其與二資社訂立之供貨合約書及林木全取有二資社授權書
    等資料以實其說，尚無法證明其主張為真實，是原告進貨應
    取得林木全經營之東興資源回收行所開立之統一發票，其應
    注意而未注意，取得非實際交易對象二資社所開立之統一發
    票，自應予補稅等語，資為抗辯。
三、經查，本件原告於91年至92年間進貨廢紙（下稱系爭進貨）
    ，取具二資社開立之系爭統一發票，銷售額合計145,613,87
    1 元，營業稅額7,280,738 元，作為進項憑證申報扣抵銷項
    稅額，經查黑中心及財政部臺灣省中區國稅局查獲原告前揭
    進貨，未依規定取得合法憑證而取具非實際交易對象二資社
    開立之統一發票作為進項憑證申報扣抵銷項稅額，通報被告
    所屬臺北縣分局審理核定補徵營業稅額7,280,738 元等情，
    為兩造所不爭執，且有爭統一發票、匯款明細資料、原告取
    得二資社發票暨匯款明細、營業稅隨課（406 ）核定稅額繳
    款書、原告系爭年度進項來源明細、財政部臺灣省中區國稅
    局96年7 月13日中區國稅三字第0960035040B 號函、財政部
    臺灣省中區國稅局臺中縣分局96年6 月20日中區國稅中縣三
    字第0960007322號函及96年7 月19日中區國稅中縣三字第09
    60007443號函、第0960007444號函、原告96年5 月15日談筆
    錄、臺灣高等法院檢察署95年12月8 日檢紀智91查27字第37
    808 號函檢送二資社案情節略、臺灣板橋地方法院檢察署檢
    察官93年度偵字第19508 號起訴書等件附原處分卷可稽，洵
    堪認定。
四、至於兩造爭執：本件原告系爭進貨之實際交易對象是否為二
    資社，原處分就系爭進貨補徵營業稅是否是適法等項，本院
    判斷如下：
（一）按「在中華民國境內銷售貨物或勞務及進口貨物，均應依
      本法規定課徵加值型及非加值型之營業稅。」、「營業人
      當期銷項稅額，扣減進項稅額後之餘額，為當期應納或溢
      付營業稅額。…進項稅額，指營業人購買貨物或勞務時，
      依規定支付之營業稅額。」、「營業人左列進項稅額，不
      得扣抵銷項稅額：一、購進之貨物或勞務未依規定取得並
      保存第33條所列之憑證者。」及「營業人以進項稅額扣抵
      銷項稅額者，應具有載明其名稱、地址及統一編號之左列
      憑證：一、購進貨物或勞務時，所取得載有營業稅額之統
      一發票。」、「對外營業事項之發生，營利事業應於發生
      時自他人取得原始憑證，如進貨發票…。前項所稱營業事
      項包括營利事業之貨物、資產、勞務等交易事項。」為行
      為時營業稅法第1 條、第15條、第19條第1 項第1 款及第
      33條第1 款、稅捐稽徵機關管理營利事業會計帳簿憑證辦
      法第21條第1 項、第2 項所明定。據此，營業人每期應繳
      納營業稅之計算，依前揭行為時營業稅法第15條第1 項規
      定，係以銷項稅額扣減進項稅額後之餘額繳納當期營業稅
      ，而營業人購進貨物未依規定取得憑證者，該憑證上載之
      進項稅額不得扣抵銷項稅額，同法第19條第1 項第1 款亦
      規定亦明，是營業人雖有進貨事實，惟不依規定取得實際
      交易對象開立之進項憑證，而取得非實際交易對象開立之
      進項憑證，即不得以該進項憑證之進項稅額，申報扣抵銷
      項稅額，若竟申報扣抵銷項稅額時，該項已申報扣抵之銷
      項營業稅額顯未依法繳納，仍應依營業稅法第19條第1 項
      第1 款規定，就其取得不得扣抵憑證扣抵銷項稅額部分，
      追補該項不得扣抵之銷項稅款（改制前行政法院87年7 月
      份第1 次庭長評事聯席會議決議參照）。
（二）次按「本法所稱合作社，謂依平等原則，在互助組織之基
      礎上，以共同經營方法謀社員經濟之利益與生活之改善，
      而其社員人數及股金總額均可變動之團體。」、「合作社
      之種類及業務如左：…二、運銷合作社：經營產品之運銷
      業務。」、「信用合作社、保險合作社，分別依信用合作
      社法、保險法之規定；其未規定者，依本法之規定。前項
      以外之合作社，除政府或公益團體委託代辦之業務外，應
      受左列限制：…二、運銷合作社不得經營非社員產品。」
      合作社法第1 條、第3 條第1 項第2 款、第3 條之1 第1
      項、第2 項第2 款分別定有明文。又「本社以配合政府、
      民間垃圾減量、資源回收、廢棄物資源化之政策，辦理社
      員資源回收物共同運銷，以改進運銷技術，增進社員收益
      。」、「本社社員以在本社業務區域內居住之人民，年滿
      20歲或未滿20歲而有行為能力，從事資源回收物回收之業
      者，…」、「本社業務為辦理社員所回收之資源回收物共
      同運銷，包括金屬類、塑膠類、橡膠類、紙類、玻璃類、
      布類、羽毛類、其他可回收物，及中央或地方政府公告之
      資源回收物。前項業務所需之資源回收物，由各社員收集
      之。社員應將所收集之資源回收物交由所屬運銷班辦理共
      同運銷，並由運銷班記明種類、數量、交貨日期、稅捐資
      料及其他應記錄之事項，定期彙報合作社。」、「本社得
      依實際業務之需要，於各縣市設置共同運銷班，辦理社員
      資源回收之收集、處理，…」、「（第1 項）本社業務為
      辦理社員所回收之資源回收物共同運銷…（第2 項），前
      項業務所需之資源回收物，由各社員回收之。社員應將其
      所收集之資源回收物交由所屬運銷班辦理共同運銷…」二
      資社章程第2 條前段、第6 條前段、第26條、第35條亦有
      明文（附卷第71頁至第74頁）。由上可知，二資社係以人
      之集合為基礎之社團法人，其業務僅係辦理「社員」所回
      收之資源回收物共同「運」、「銷」，依上開章程及合作
      社法第3 條之1 第2 項第2 款規定，該社所運售之廢棄物
      之提供者，以社員回收資源回收物為限。
（三）復按按廢棄物之回收，因涉及銷售貨物行為，每一階段均
      應依法課徵營業稅，惟部分廢棄物之來源為一般社會大眾
      或拾荒者，渠等難以開立銷貨憑證予廢棄物回收廠商；且
      回收廠商蒐集廢棄物分類整理後，將其中可回收利用之各
      類廢棄物（如鐵、銅、鋁、紙、玻璃等），分別銷售給各
      該類再生工廠作為其產品原料來源之一，如該回收廠商未
      辦理營業登記，其亦無法開立銷貨發票予再生工廠作為進
      項憑證。故財政部為解決一般民眾及拾荒者難以開立銷貨
      憑證及再生工廠無法取得進項憑證之問題，乃以86年3 月
      18日臺財稅第861888061 號函釋同意透過由拾荒業者充當
      社員組成廢合社或二資社為社員辦理廢棄物共同運銷，並
      代表社員開立銷貨憑證予再生工廠，以申報營業成本及扣
      抵銷項稅額，廢合社或二資社自再生工廠取得之價金，則
      扣除5%之營業稅、管理費與適當報酬後，將餘款依社員交
      貨比例，直接發給社員，並依一時貿易所得，課徵社員之
      個人綜合所得稅，其結果同時促使廢棄物買賣進入加值型
      營業稅體系，並維護稅制之完整。由此可知，得經由廢合
      社或二資社以辦理廢棄物共同運銷方式，代表開立銷貨憑
      證予再生工廠以申報營業成本及扣抵銷項稅額者，限於二
      資社或廢合社之「個人社員」，如非二資社之社員，即不
      能依上揭函釋規定，以共同運銷方式銷售廢棄物，而由二
      資社名義開立發票，自不待言。至於「…『營業人取得廢
      棄物運銷合作社開立之統一發票涉嫌違章案件查核及執行
      相關事宜』會議紀錄之結論（一）『如查明營業人確有向
      台灣省廢棄物運銷合作社之社員購進廢棄物，並向該合作
      社支付貨款，其取得該合作社開立金額相符之統一發票作
      為進項憑證申報扣抵銷項稅額，於法尚無不合，應免依稅
      捐稽徵法第44條及營業稅法第19條或第51條第5 款規定補
      稅處罰。』上開情形，如營業人係支付貨款與該合作社未
      具營利事業負責人身分之司庫，亦有適用。…」雖經財政
      部87年7 月14日台財稅第871953090 號函釋在案，惟如營
      業人經查明確無向廢棄物運銷合作社或二資社之社員購進
      廢棄物並向該合作社支付貨款者，依法自應補稅裁罰，合
      先敘明。
（四）經查，訴外人林木全為「東興資源回收行」之負責人，並
      非二資社社員，其於91及92年度銷售廢紙予原告所屬后里
      廠，銷售額分別為82,712,907元（91年度查獲總金額86,8
      05,323元扣除已逾核課期間之91年1 月1 日至同年7 月15
      日銷售額53,515,619元後為82,712,907元）及62,900,964
       元 ，未依規定開立統一發票，卻以二資社開立之統一發
      票充作銷貨憑證，林木全除給付二資社上開銷貨發票應納
      之5%營業稅額及0.2%手續費外，並給付0.6%之人頭社員費
      予二資社總經理吳招治，由其招攬人頭社員偽充作共同運
      銷之社員，分散其各該年度實際營業額，而逃漏其營業稅
      及所得稅等情，業據二資社之出納林淑娟及吳招治於高檢
      署查黑中心調查時供認不諱（調查、訊問筆錄附見卷第12
      2 至161 頁），並經林木全陳稱：「（台端從事資源回收
      業時間、地點及回收物種類？）本人自80年設立東興資源
      回收行開始從事廢紙回收…」、「集散場堆放回收廢紙，
      位於本商號附近，現已廢棄。（台端既有自己的商號，為
      何仍使用臺灣省第二資源回收物運銷合作社（下稱二資社
      ）發票銷售貨物？）因89年間資源回收業者開會時認識吳
      招治，吳招治表示可使用二資社發票，只要繳交5%營業稅
      、0.2%手續費等共5.8%費用，她即可處理我們回收業者無
      法取得進項憑證的問題，所以自89年開始至92年使用二資
      社發票銷貨。」、「（台端為二資社司庫（現稱運銷班長
      ）運銷班有幾位成員？）只有本人1 人。」、「（台端同
      時為東興資源回收行負責人及二資社運銷班長，皆且為廢
      紙回收，如何區分？）東興資源回收行銷售額少，89年開
      始使用二資社發票以後，因信賴吳招治所說可以解決無進
      貨憑證問題，銷售額開始增加，89年至90年間約有2 億多
      ，91年至92年則近2 億，事實上廢紙回收皆為本人1 人作
      業。」、「台端於91、92年使用二資社發票交付正隆股份
      有限公司分別為136,228,526 元、62,900,964元，如何交
      付？）皆由本人將回收的廢紙運送到該廠過磅後交貨。」
      、「（上述貨款如何收受？）該公司每半個月彙整匯款至
      二資社開設給本人使用的彰化銀行復興分行帳戶，存摺及
      印章由本人保管使用。」等語無訛（96年3 月14日林木全
      談話記錄附原處分卷第263-265 頁參照），且林淑娟、吳
      招治及林木全因上揭犯行觸犯稅捐稽徵法第41條等罪嫌，
      業經檢察官提起訴公訴，現在臺灣板橋地方法院審理中，
      亦有臺灣板橋地方法院檢察署檢察官91年度偵字第21609
      號起訴書附卷第89頁至第120 頁可稽，堪信為真正。故依
      前揭說明及上開事證，二資社不得經營非社員所收集之資
      源回收物之共同運銷，林木全既非二資社之社員，自不得
      以二資社共同運銷方式銷售廢紙，亦不得以二資社之名義
      開立發票，原告於前揭期間向林木全購入廢紙，其交易對
      象應為林木全（或其經營之東興資源回收行），並非二資
      社社員乙節，即堪認定。
（五）此外參諸原告之會計部組長何淑惠於檢察官偵查時，證稱
      ：「對我們會計人員而言，只是依據分公司所交付的憑證
      來入帳，並不會特別注意進貨的前端交易人，而且正隆后
      里分公司有千餘家公司，除非該等交易憑證中有問題才會
      特別注意，因此我不清楚林木廢紙進貨會計登帳之情形。
      …林木全…確實是取具二資社發票交由正隆總公司員登帳
      ，…（正隆總公司）悉數將林木全所提供二資社發票，據
      以申報進項稅額並扣抵銷項稅額，…總公司不會去核實林
      木全君是否確實為二資社社員及具有二資社代表身分，這
      是正隆后里分公司購料人員要去做的。」等語（卷附第21
      3 頁至第216 頁訊問筆錄參照）；及原告之后里分公司物
      料課長張信吉證稱：「…公司只是針對林木全個人，並不
      管其是用二資社或是東興資源回收行的名義，…我們公司
      不管林木全於交易時所代表的主體是那一個，只要有開立
      發票與指定匯款帳戶即可。…我們沒有去查證林木全是否
      為二資社社員，公司只要有進貨發票作為進項憑證即可，
      至於發票來源為何，我們並不管他，而且林木全與我們公
      司往來很長一段時間，我們也相信他所說的，所以沒有去
      查證。…林木全是將空白發票交給我們公司郭素如小姐，
      由其代為開立發票，…」等語（卷附第200 頁、第201 頁
      訊問筆錄參照），益證原告係以林木全（或其經營之東興
      資源回收行）為交易對象，則原告未查證其是否為二資社
      社員或有權代表二資社供貨及開立發票，逕稱伊已有完備
      之內部控制及交易憑證，已善盡應有之注意云云，即無足
      採。
（六）至於原告主張林木全持有二資社之營利事業登記資料、存
      摺、大小章、統一發票章、統一發票等，故伊交易對象為
      二資社，否則亦應認林木全與二資社有表見代理關係，林
      木全得代理二資社與原告交易，伊毋庸再查證林木全與二
      資社之真實關係云云。惟按民法第169 條「由自己之行為
      表示以代理權授與他人，或知他人表示為其代理人而不為
      反對之表示者，對於第三人應負授權人之責任。」規定設
      立之旨，主因本人由自己之行為，表示以代理權授與他人
      ，或他人妄稱為本人之代理人，已為本人所明知，而仍不
      為反對之表示者，則對於第三人均應負授權人之責任。而
      二資社係為個別之社員辦理廢棄物共同運銷方式，代表其
      開立銷貨憑證予再生工廠以申報營業成本及扣抵銷項稅額
      ，已如前述，是民法第169 條「自己」（即本人）於本件
      係指二資社之個別社員，而非二資社。至二資社運銷班長
      持有二資社之營利事業登記資料、存摺、大小章、統一發
      票章、統一發票等，係為處理該社社員回收廢棄物之運售
      事宜，此乃二資社性質使然（前揭合作社法及二資社章程
      規定參照），而二資社依合作社法及章程規定本不得銷售
      非社員之產品，固無授權他人代理銷售非社員貨品之可言
      ，而原告依林木全持有上開資料物件，無從推知前開「自
      己（即本人）」（交易之個別社員）為何人，進而相信該
      社員授與林木全代理權。更況原告前此即向非二資社社員
      之訴外人林木全經營之東興資源回收行購入之廢紙，交易
      對象為東興資源回收行（林木全談話紀錄附原處分卷第26
      3 頁參照），則原告就系爭進貨之交易對象為非二資社社
      員之林木全（東興資源回收行）知之甚明，是原告尚無因
      林木全執有二資社之營利事業登記資料、存摺、大小章、
      統一發票章、統一發票等，誤信二資社員有以代理權授與
      林木全之事。再者，民法第169 條所規定之表見代理乃原
      無代理權，但表面上足令第三人信為有代理權，故法律使
      本人負一定私法契約之責任（最高法院62年台上字第782
      號判例意旨參照），規範者僅及於本人及第三人間之私法
      上法律關係，無從據以卸免第三人公法上之納稅義務，是
      原告稱訴外人林木全執有二資社之營利事業登記資料、存
      摺、大小章、統一發票章、統一發票等，即可認其實際交
      易人為二資社，或二資社有表見授權林木全代理與原告交
      易，原處分對原告補徵本件營業稅即違反最高法院28年度
      上字第1573號判例意旨及民法第169 條規定，應予撤銷云
      云，核無足採。
五、綜上所述，本件原告於91年至92年間向非二資社社員之林木
    全購入廢紙廢料，未依規定取得合法憑證，而取具非實際交
    易對象之二資社開立之統一發票（銷售額合計145,613,871
    元，營業稅額7,280,738 元）作為進項憑證申報扣抵銷項稅
    額，事證明確，從而，原處分核定原告補徵營業稅額7,280,
    738 元，其認事用法並無違誤；訴願決定遞予維持，亦無不
    合，原告起訴請求撤銷訴願決定及原處分，為無理由，應予
    駁回。
六、本件事證已臻明確，兩造其餘攻擊、防禦方法，經核與判決
    之結果不生影響，無庸逐一論述，併予敘明。
七、據上論結，本件原告之訴為無理由，爰依行政訴訟法第98條
    第1 項，判決如主文。
中    華    民    國    97    年     9    月    18    日
                臺北高等行政法院第四庭
                                審判長法  官  鄭小康
                                      法  官  李玉卿
                                      法  官  周玫芳
上為正本係照原本作成。
如不服本判決，應於送達後20日內，向本院提出上訴狀並表明上
訴理由，如於本判決宣示後送達前提起上訴者，應於判決送達後
20日內補提上訴理由書（須按他造人數附繕本）。
中    華    民    國    97    年     9    月    18    日
                                      書記官  何閣梅


司法院資訊處製作；財團法人民間司法改革基金會備份。
